【裁判字號】    98,交聲,638
【裁判日期】    980831
【裁判案由】    聲明異議
【裁判全文】
臺灣臺南地方法院交通事件裁定         98年度交聲字第638號
原處分機關  交通部公路總局嘉義區監理所臺南監理站
異議人
即受處分人  甲○○
上列受處分人因違反道路交通管理處罰條例案件，對於交通部公
路總局嘉義區監理所臺南監理站，民國98年5月6日所為之裁決處
分（處分案號：嘉監南字第裁74-M00000000號），聲明異議，本
院裁定如下：
      主  文
原處分撤銷。
甲○○不罰。
      理  由
一、原處分意旨略以：異議人即受處分人甲○○（下稱異議人）
    駕駛車號LA2-795號重型機車，於民國（下同）98年2月28日
    22時37分許，行經臺南縣新化鎮崙頂里培新幼稚園前路口處
    （下稱系爭路口），有駕駛車輛闖紅燈之行為，經員警鳴笛
    並開警示燈予以攔檢而不服取締逃逸，經臺南縣警察局新化
    分局（下稱舉發機關）員警予以製單舉發，嗣原處分機關即
    交通部公路總局嘉義區監理所臺南監理站，以異議人之違規
    事實明確，乃依道路交通管理處罰條例（下稱處罰條例）第
    53 條第1項、第60條第1項、第63條第1項第1款、第3款及違
    反道路交通管理事件統一裁罰基準表（以下簡稱基準表）之
    規定，裁處異議人新臺幣（下同）4,800元之罰鍰，加記違
    規點數4點等語。
二、聲明異議意旨略以：異議人否認有違規之情事，並以其於上
    揭時、地騎車返家，途經系爭路口處時，該交通號誌已經轉
    換成綠燈，並無闖越紅燈之行為，且異議人並未發現有警方
    攔檢之情等語，為此聲明異議，請求撤銷原處分。
三、按「汽車駕駛人，行經有燈光號誌管制之交岔路口闖紅燈者
    ，處新臺幣1,800元以上5,400元以下罰鍰」、「汽車駕駛人
    ，駕駛汽車有違反本條例之行為，經交通勤務警察或依法令
    執行交通稽查任務人員制止時，不聽制止或拒絕停車接受稽
    查而逃逸者，除按各該條規定處罰外，處新臺幣3, 000元以
    上6,000元以下罰鍰」、「汽車駕駛人有第53條第1項、第60
    條第1項行為者，除依原條款處罰鍰外，分別予記違規點數
    3點及1點」，道路交通管理處罰條例第53條第1項、第60條
    第1項、第63條第1項第1款、第3款分別定有明文。復按「犯
    罪事實應依證據認定之，無證據不得認定犯罪事實」；又「
    不能證明被告犯罪或其行為不罰者，應諭知無罪之判決」，
    有刑事訴訟法第154條第2項、第301條第1項明文。準此，認
    定不利於被告之事實，須依積極證據，苟積極證據不足為不
    利於被告事實之認定時，即應為有利於被告之認定，更不必
    有何有利之證據；且事實之認定，應憑證據，如未能發現相
    當證據，或證據不足以證明，自不能以推測或擬制之方法，
    以為裁判基礎；而認定犯罪事實所憑證據，雖不以直接證據
    為限，間接證據亦包括在內；然而無論直接或間接證據，其
    為訴訟上之證明，須於通常一般之人均不致有所懷疑，而得
    確信其為真實之程度者，始得據為有罪之認定，若其關於被
    告是否犯罪之證明未能達此程度，而有合理性懷疑之存在時
    ，事實審法院復已就其心證上理由予以闡述，敘明其如何無
    從為有罪之確信，因而為無罪之判決，尚不得任意指為違法
    ，最高法院分別著有30年上字第816號、40年臺上字第86號
    、76年臺上字第4986號等判例可資參照。而依道路交通管理
    處罰條例第89條規定，法院受理有關交通事件，準用刑事訴
    訟法之規定，前開規定及判例意旨自得適用於本件聲明異議
    案件。
四、本院審查：
  (一)舉發機關以異議人駕駛車號LA2-795號重型機車，於98年2
    月28日22時37分許，行經臺南縣新化鎮崙頂里培新幼稚園前
    路口處，有駕駛車輛闖紅燈之行為，經員警鳴笛並開警示燈
    予以攔檢而不服取締逃逸，故予以製單舉發，嗣原處分機關
    以異議人之違規事實明確，裁處異議人4,800元之罰鍰，加
    記違規點數4點之事實，有原處分機關嘉監南字第裁74-M0
    0000000號裁決書、舉發機關南縣警交字第M00000000號舉發
    通知單為證。
  (二)本件異議人以其未闖紅燈及無警察攔檢等事由置辯，經查證
    人即本件違規舉發員警薛漢林證稱: 「本件是我告發的，當
    時我是22到24時跟林姓同事巡邏，到該路口時我們是第一部
    車等紅綠燈，看到背影像一個年輕人從警車的右側闖紅燈，
    我們按喇叭鳴笛，當時車號有記起來」，「應該不是（異議
    人），應該是個20幾歲左右的年輕人，我們依照背影和穿著
    與行動來判斷」等語明確（見本院卷第28-29頁），可徵異
    議人抗辯其非違規之行為人，應可採信。本件異議人既非上
    揭違規行為之駕駛人，依上開法理，原處分機關自不得逕處
    罰異議人。
  (三)綜上所述，本件異議人既無「行經有燈光號誌管制之交岔路
    口闖紅燈」及「汽車駕駛人，駕駛汽車有違反本條例之行為
    ，經交通勤務警察或依法令執行交通稽查任務人員制止時，
    不聽制止或拒絕停車接受稽查而逃逸」，則原處分機關貿然
    予以裁罰，於法即有未合。故應由本院裁定將原處分撤銷，
    並另為異議人不罰之諭知，以資適法。
五、據上論斷，應依道路交通管理處罰條例第87條第2 項、道路
    交通案件處理辦法第20條，裁定如主文。
中    華    民    國    98    年    8    月    31     日
                  交通法庭   法  官  廖建彥
以上正本證明與原本無異。
如不服本裁定應於送達後5日內向本院提出抗告狀（應附繕本）
。
                             書記官  吳揆滿
中    華    民    國    98    年    8    月    31     日


司法院資訊處製作；財團法人民間司法改革基金會備份。
